臺灣板橋地方法院刑事裁定　　　　　　　　　　　　　九十三年度聲判字第三三號
　　聲　請　人　甲○○
　　　　　　　　乙○○
　　　　　　　　丙○○
　　代　理　人　連鳳翔　律師
　　被　　　告　丁○
右列聲請人因告訴被告竊佔案件，不服臺灣高等法院檢察署檢察長駁回再議之處分（
九十三年度上聲議字第一二六四號），聲請交付審判，本院裁定如左：
    主  文
聲請駁回。
    理  由
一、聲請交付審判意旨如附件刑事聲請狀所載。
二、按告訴人不服上級法院檢察署檢察長或檢察總長認再議為無理由而駁回之處分者
    ，得於接受處分書後十日內委任律師提出理由狀，向該管第一審法院聲請交付審
    判；法院認為交付審判之聲請不合法或無理由者，應駁回之，刑事訴訟法第二百
    五十八條之一及第二百五十八條之三第二項前段分別定有明文。
三、本件聲請人即告訴人於民國九十一年十二月二十六日以被告涉有刑法竊佔罪嫌，
    向臺灣板橋地方法院檢察署檢察官提出告訴，經臺灣板橋地方法院檢察署檢察官
    於九十二年九月十七日以九十二年度偵字第一五三０六號為不起訴處分，嗣聲請
    人對前開不起訴處分不服，乃聲請再議，經臺灣高等法院檢察署檢察長於九十二
    年十一月十四日以九十二年度上聲議字第四六六八號處分書認再議為有理由而發
    回臺灣板橋地方法院檢察署續行偵查。經同署檢察官再於九十三年二月二十五日
    以九十三年偵續字第一五號為不起訴處分，聲請人仍對前開不起訴處分不服聲請
    再議，經臺灣高等法院檢察署於九十三年三月三十一日以九十三年上聲議字第一
    二六四號駁回再議確定，聲請人並於九十三年四月九日收受上開處分書等情，業
    經本院調閱上開卷宗暨送達證書三紙查明屬實，合先敘明。
四、按犯罪事實應依證據認定，無證據不得推定其犯罪事實，刑事訴訟法第一百五十
    四條定有明文。次按認定犯罪事實之證據，係指足以認定被告確有犯罪行為之積
    極證據而言，亦即認定不利於被告之事實，須依積極證據，苟積極證據不足為不
    利於被告事實之認定時，即應為有利於被告之認定，更不必有何有利之證據，此
    有最高法院二十九台上字第三一０五號、三十年台上字第八一六號刑事判例可資
    參照。經查：
  (一)本件聲請人雖以：被告丁○所提之「鬮分合約證書」係偽造，且其非屬先祖父
    黎清水之派下繼承人，就系爭泰山鄉○○段六九五地號土地確無正當管理使用權
    利；被告丁○於九十年後，始擴建加蓋鐵皮屋於系爭泰山鄉○○段六九五地號
    土地，則其竊佔行為尚未罹於追訴權時效等語為由，認對於臺灣高等法院檢察署
    所為駁回其再議之處分不服云云。
  (二)然查，被告丁○之父為黎綢（即黎有財）、母為黎高理乙節，有
    卷可查；而黎清水係黎綢之祖父，亦有派下世系表及
    是聲請人以被告丁○係黎桃之女云云，以此否認被告丁○為黎清水之繼承人，顯
    非有據。況被告丁○於偵查中陳稱：其祖母黎桃係黎興丁之養女，因膝下無子，
    收養被告丁○之生母，又因被告丁○別無其他兄弟，為繼承之問題，故將被告丁
    ○過繼給黎綢等語，亦與上開
    再者，丁○之曾祖父黎木生與聲請人甲○○、乙○○、丙○○之祖父同為黎清水
    ，黎清水育有黎木生、黎守英（即黎秀英）、黎阿義（甲○○、乙○○、丙○○
    之父）、黎阿樹、黎阿知、黎坤生、黎常連等七人，原四男黎泉出生隔年即死亡
    等情，觀之派下世系表及
    黎有德代位）、黎守英、黎阿義、黎阿樹、黎阿知、黎坤生、黎常連等七人於四
    十二年分家，並簽訂鬮分合約書，為謀日後各共有人使用之方便與免發生糾紛，
    遂於五十年間就部分土地訂立不動產分配協議書，此有上開鬮分合約證書及不動
    產分配協議書影本各一份附卷可參。而證人黎兩成（即黎坤生之子）、黎金塗（
    即黎阿樹之子）亦於偵查中到庭證稱：「鬮分合約證書是四十二年簽立的，是父
    親交給我們的，並有告訴我們是父親的兄弟約好才簽立，後來二房黎守英在部分
    土地上耕作並建屋，為免日後產生爭議，才會於五十年就部分土地另立分配協議
    書」等語，並經證人黎新發（黎守英之孫）、黎榮喜（黎阿知之子）提出上開鬮
    分合約證書及不動產分配協議書原本，經原檢察官核閱與上開影本相符後發還，
    堪認上開鬮分合約證書及不動產分配協議書之真正，此亦經台灣板橋地方法院檢
    察署檢察官於九十三年度偵續字第一五號不起訴處分書中認定甚詳。則聲請人以
    被告丁○並無佔有權限，認被告涉犯竊佔罪嫌云云，顯屬無據。
  (三)次按，刑法第三百二十條第二項之竊佔罪，為即成犯，於其竊佔行為完成時犯罪
    即成立，以後之繼續竊佔乃狀態之繼續，而非行為之繼續，有最高法院六十六年
    台上字第三一一八號判例意旨可資參照；又按竊佔罪為即成犯，於其竊佔行為完
    成時犯罪即成立，以後之繼續佔用乃狀態之繼續，而非行為之繼續，故於竊佔後
    ，雖將原有建物拆除另予改建，僅係竊佔狀態繼續中變更其使用之方法，不構成
    另一新竊佔罪，有關追訴權時效之起算，應以最初竊佔行為完成時為準，最高法
    院七十四年度台上字第三六三四號及八十三年度台上字第五一九○號判決亦均同
    此見解。經查，被告丁○於系爭土地上已居住數十年之久乙節，已為共同被告及
    證人黎兩成、黎金塗於偵查中陳述甚詳。而被告丁○承繼祖先分管使用系爭土地
    後，並未增建原建物，亦有被告所提出建物照片一本在卷可稽，參以證人即修繕
    該房屋之人吳清田亦於偵查中到庭證稱：伊幫被告丁○修繕房屋之範圍，係將原
    有屋頂之磚瓦加覆鐵皮於其上等語（見台灣板橋地方法院檢察署九十三年度偵續
    字第一五號偵查卷第三十二至三十三頁），則被告既未變動原已存在之事實狀態
    ，則依前開說明，追訴權時效自應由建物最初完成時即七十八年起算。聲請人遲
    至九十一年十二月二十六日始提出告訴，即已逾刑法竊佔罪十年之追訴權時效，
    檢察官以此部分以罹於追訴權時效而為不起訴處分，自屬有據。
  (四)雖聲請人又以：被告於九十年後始於原建蓋磚瓦廢墟外，另再擴建加蓋鐵皮屋以
    為居住云云，然由台灣板橋地方法院檢察署九十二年度發查字第一五三號偵查卷
    內所附照片及即本件聲請狀所附照片顯示，該廢墟連接處之屋舍呈Ｌ型，其中藍
    色紗門周圍磚砌樣式與新舊程度，均與廢墟之磚造外牆相同，可見二者原始結構
    並無二致。況台灣板橋地方法院檢察署囑託台北縣新莊地政事務所於九十二年四
    月十七日測繪現場占用面積，聲請人甲○○、丙○○亦在現場，此有該署勘驗筆
    錄一件在卷可查（見上開偵查卷第四十四頁），新莊地政事務所測繪結果，該轉
    角連結處屋舍亦屬該台北縣泰山鄉○○路○段一三六巷九號建物範圍內，此有該
    所九十二年四月二十二日北縣莊地測字第○九二○○一三一八四號函所附複丈成
    果圖一件在卷可查（見上開偵查卷第四十五至四十六頁），足見所謂廢墟連接處
    之Ｌ型屋舍主結構體，並非被告於九十年間始行增建完成至明。再者，由前述證
    人吳清田於偵查中明確證稱：「大約在二年前，我有幫丁○整修過房子，因丁○
    房子屋頂原本為磚瓦，後因年久失修，有點坍塌，所以在舊有的瓦頂上加蓋鐵皮
    屋頂」等語（見同署九十三年度偵續字第一五號偵查卷第三十二至三十三頁），
    復對照前述照片所示，上開Ｌ型屋舍屋頂式樣均為紅色鐵皮，顯係同一時間所修
    建，益徵證人吳清田所言非虛。是被告既無增建之事實，原不起訴處分認本件告
    訴已罹於追訴權時效，更無何違法可言。
  (五)至聲請人以被告丁○曾於偵查中自承於九十年間架設活動遮雨棚供親友停車云云
    ，認原不起訴處分有應調查證據而未調查之違法云云，惟聲請人在偵查中從未就
    被告設置該活動遮雨棚是否涉及竊佔罪之問題予以爭執，且卷內筆錄亦無聲請人
    所稱被告所為上開自白之記載，而本件聲請交付審判狀所載證人黎樹木，亦從未
    經聲請人於偵查中聲請傳喚，是聲請人上開所述，均非屬偵查中已顯現之證據，
    本院無從予以審酌。是聲請人謂原不起訴處分有應調查證據而未調查之違法云云
    ，亦屬無理由。
五、綜上，前述台灣板橋地方法院檢察署檢察官以時效已完成及犯罪嫌疑不足為由予
    以不起訴處分，及臺灣高等法院檢察署檢察長駁回告訴人再議之聲請，其認事採
    證均無不當。告訴人聲請本件交付審判為無理由，應予駁回。
六、據上論斷，應依刑事訴訟法第二百五十八條之三第二項前段，裁定如主文。
中　　　華　　　民　　　國　　九十三　　年　　　六　　　月　　二十一　　日
                              臺灣板橋地方法院刑事第十一庭
                                  審判長法  官  談  虎
                                        法  官  朱敏賢
                                        法  官  汪怡君
右正本證明與原本無異。
本裁定不得抗告。
                                        書記官  方蘭芬
中　　　華　　　民　　　國　　九十三　　年　　　六　　　月　　二十三　　日
